臺灣基隆地方法院民事判決
111年度簡上字第21號
上  訴  人  周志興  
被  上訴人  周志明  

上列當事人間請求侵權行為損害賠償事件，上訴人對於本院基隆
簡易庭110年度基簡字第1046號第一審判決提起上訴，本院第二
審合議庭於民國111年6月27日言詞辯論終結，判決如下：
    主  文
上訴駁回。
第二審訴訟費用新臺幣1,500元由上訴人負擔。
    事實及理由
壹、程序事項：
    被上訴人經合法通知，未於言詞辯論期日到場，核無民事訴
    訟法第386條各款所列情形，爰依民事訴訟法第436條之1第3
    項準用同法第463條，再準用同法第385條第1項前段之規定
    ，准上訴人之聲請，由其一造辯論而為判決。
貳、實體事項：
一、上訴人方面：
(一)上訴人原答辯主張：
　　訴外人王馨敏與上訴人原係男女朋友，且同居長達2年，王
    馨敏於民國110年8月5日在未告知上訴人之情形下即離開與
    上訴人之同居處所，直到110年8月26日才以電話聯絡上訴人
    ，並於110年8月27日與上訴人見面時告知其已與被上訴人登
    記結婚，因王馨敏表示其有憂鬱症，上訴人才與王馨敏出遊
    散心，並未與王馨敏發生性行為，且係王馨敏自行返回與上
    訴人同居處所即兩造之老家居住，不是上訴人遊說等語，並
    於原審答辯聲明：被上訴人之訴駁回。
(二)上訴人上訴意旨：
    上訴人未與王馨敏出遊4次，且當時並未明確分手，而上訴
    人亦於原審說明之所以會有親密照片中之舉止，乃因王馨敏
    那時精神狀況不穩有輕生之念頭，為顧及其人身安全，及不
    願牽連家人，始與其結伴出遊散心，否則無從24小時看護，
    對其輕生行為亦難以負責，而出遊過程中亦與其保持距離；
    此外原審判決中被上訴人所提出上訴人與王馨敏之照片不知
    從何而來，因上訴人與王馨敏有許多照片，此等照片應為舊
    照等語，並聲明：原判決不利於上訴人之部分廢棄，該廢棄
    部分駁回被上訴人於原審之訴。
二、被上訴人方面：
(一)被上訴人原起訴主張：
　　被上訴人與王馨敏於110年8月11日登記結婚，婚後兩人感情
    融洽，後來被上訴人於110年8月25日前往南部工作，而上訴
    人係被上訴人之親弟弟亦為王馨敏之前男友，趁王馨敏因被
    上訴人外出工作導致情緒不穩、極度缺乏關心之際，與王馨
    敏聯繫，並遊說王馨敏離家，王馨敏於110年8月26日無故離
    家，兩人並有共同出遊及發生性行為，上訴人明知王馨敏已
    婚仍故意破壞其與被上訴人之婚姻，已侵害被上訴人之配偶
    權，致被上訴人精神上受有痛苦，為此依侵權行為規定請求
    上訴人賠償精神慰撫金等語，並於原審起訴聲明：上訴人應
    給付被上訴人新臺幣（下同）20萬元。
(二)被訴人於第二審經合法通知未曾到庭辯論，亦未提出任何書
    狀答辯。
參、得心證之理由
一、按因故意或過失，不法侵害他人之權利者，負損害賠償責任
    ，故意以背於善良風俗之方法，加損害於他人者亦同，數人
    共同不法侵害他人之權利者，連帶負損害賠償責任，不法侵
    害他人之身體、健康、名譽、自由、信用、隱私、貞操，或
    不法侵害其他人格法益而情節重大者，被害人雖非財產上之
    損害，亦得請求賠償相當之金額，前二項規定，於不法侵害
    他人基於父、母、子、女或配偶關係之身分法益而情節重大
    者，準用之，民法第184條第1項前段、第185條前段、第195
    條第1項、第3項分別定有明文。又婚姻係以夫妻之共同生活
    為其目的，配偶應互相協力保持其共同生活之圓滿安全及幸
    福，夫妻互守誠實，為確保其共同生活之圓滿安全及幸福之
    必要條件，故應解為配偶因婚姻契約而互負誠實之義務，配
    偶之一方行為不誠實，破壞共同生活之圓滿安全及幸福者，
    即為違反因婚姻契約之義務而侵害他方之權利。可見基於身
    分關係而生之配偶權亦屬應受保護之權利，倘配偶之一方行
    為不誠實，與他人發生足以破壞夫妻共同生活之圓滿安全及
    幸福之行為者，則該第三人即為侵害配偶權之侵權行為人。
    又侵害配偶權之行為，不以通姦為限，凡足以破壞夫妻間之
    共同生活，動搖家庭生活之圓滿安全與幸福者，均屬之，茍
    配偶確因此受精神上痛苦，自得依法請求賠償。　　
二、本件上訴人對原審判決提起上訴，核其上訴理由無非以「上
    訴人未與王馨敏出遊4次，且未明確分手」、「上訴人於110
    年8月27日與王馨敏見面時，始知其已與被上訴人登記結婚
    」、「上訴人為保全王馨敏人身安全，始與其結伴出遊」、
    「原審中提出之照片為舊照」為由，藉以抗辯其與王馨敏並
    未逾越男女通常社交分際之行為，亦即並無侵害被上訴人基
    於配偶關係之身分法益且情節重大，請求廢棄原判決不利其
    之部分等語。惟查，上訴人既於原審111年1月13日言辯論期
    日時，自承其於110年8月27日即知悉王馨敏已與被上訴人登
    記結婚，卻仍於同年月29日與王馨敏拍攝親吻其臉頰之合照
    ，且同日亦有摟肩、頭部緊貼之合照，照片所示之上訴人與
    王馨敏互動舉止，顯逾越社會一般男女正常社交分際，足以
    破壞被上訴人與其配偶即王馨敏共同生活之圓滿安全及幸福
    ，已侵害被上訴人基於配偶關係之身分法益且情節重大，已
    合致侵權行為之成立要件，則原審斟酌本件實際加害情形、
    所造成之影響、被上訴人所受精神上痛苦之程度、雙方之身
    分、地位、經濟狀況及其他各種情形，認被上訴人請求上訴
    人賠償精神慰撫金以2萬元為適當，於法自屬有據。
三、至上訴人所持「上訴人未與王馨敏出遊4次，且未明確分手
    」、「上訴人於110年8月27日與王馨敏見面時，始知其已與
    被上訴人登記結婚」、「上訴人為保全王馨敏人身安全，始
    與其結伴出遊」上訴理由，無從使其於知悉王馨敏係被上訴
    人之配偶，仍與王馨敏結伴出遊及親吻臉頰之行為取得適法
    性；另上訴人復稱「原審中提出之照片為舊照」，然其亦未
    否認110年8月29日與王馨敏拍攝親吻其臉頰之合照，係於被
    上訴人與王馨敏結婚之後，故其上訴理由並不可採，併予敘
    明。
肆、綜上所述，上訴人之上訴理由，均不足採，業如前述。上訴
    意旨指摘原判決不當，求予廢棄改判，為無理由，應予駁回
    。
伍、本件事證已臻明確，兩造其餘之攻擊防禦方法及所提之證據
     ，經審酌後認均無礙判決之結果， 爰不予一一論述。
陸、本件第二審裁判費為1,500元，此外核無其他費用之支出，
    爰依職權確定本件訴訟費用1,500元由敗訴之上訴人負擔。
柒、本件上訴為無理由，判決如主文。
中    華    民    國   111    年     7    月    11    日
                民事庭審判長法  官  黃梅淑  
　
                            法  官  姚貴美
　
                            法  官  王翠芬  　
以上正本係照原本作成。
本件判決不得上訴。　　　　　　　　　　　　　　
中　　華　　民　　國　　111 　年　　7 　　月　　11　　日
                            書記官  陳怡君